【裁判字號】    99,消債更,7
【裁判日期】    990629
【裁判案由】    聲請更生程序
【裁判全文】
臺灣宜蘭地方法院民事裁定             99年度消債更字第7號
債  務  人  己○○
代  理  人  余鑑昌律師
債  權  人  國泰世華商業銀行股份有限公司
法定代理人  丙○○
代  理  人  甲○○
債  權  人  戊○○○○○○○○.
法定代理人  乙○○
債  權  人  東元資融股份有限公司
法定代理人  丁○○
上列當事人因消費者債務清理聲請更生事件，本院裁定如下：
    主  文
債務人己○○自中華民國九十九年七月五日下午四時起開始更生
程序。
命司法事務官進行本件更生程序。
    理  由
一、按債務人對於金融機構因消費借貸、自用住宅借款、信用卡
    或現金卡契約而負債務，在聲請更生或清算前，應提出債權
    人清冊，以書面向最大債權金融機構請求協商債務清償方案
    並表明共同協商之意旨。債務人得逕向法院聲請更生或清算
    。又法院開始更生程序之裁定，應載明其年、月、日、時，
    並即時發生效力。次按法院裁定開始更生或清算程序後，得
    命司法事務官進行更生或清算程序；必要時，得選任律師、
    會計師或其他適當之自然人或法人一人為監督人或管理人。
    消費者債務清理條例第151條第1項、第45條第1項、第16條
    第1項分別定有明文。
二、本件債務人即聲請人主張：債務人因有不能清償債務之情事
    ，前已提出債權人清冊，以書面向最大債權金融機構請求共
    同協商債務清償方案，惟因最大債權銀行國泰世華商業銀行
    股份有限公司（下稱國泰世華銀行）協商時，國泰世華銀行
    雖提出每月還款新台幣（下同）5,880元，分36期，利率年
    息百分之15之還款方案，但因協商時無法納入戊○○○○○
    ○○○○本金550,000元及利息、東元資融股份有限公司（
    下稱東元資融公司）購買機車時辦理分期貸款尚積欠之餘額
    約2萬元等債務，致未能與最大債權銀行達成協議。其目前
    之經濟能力月薪約33,000元，尚需扶養老母、1名未成年子
    女，實不能清償債務，且其無擔保或無優先權之債務總額未
    逾1,200萬元，復未經法院裁定開始清算程序或宣告破產，
    爰向本院聲請更生等語。
三、聲請人於民國99年1月22日向依「中華民國銀行公會會員辦
    理消費金融案件無擔保債務協商機制」向國泰世華銀行申請
    前置協商，國泰世華銀行給予36期百分之15利率之分期還款
    方案，月付5,880元，但因尚有民間債務無法納入協商，聲
    請人無法同意前開方案，致無法達成協議等情，有國泰世華
    銀行99年4月12日民事陳述意見狀及檢附之前置協商申請書
    （見本院卷第50頁以下）、前置協商不成立通知書（見本院
    卷第60頁，亦經聲請人提出，見本院卷第18頁）可參。又聲
    請人任職於國光汽車客運股份有限公司，並提出自98年1月
    起至99年1月止，平均月薪為36,534元之員工薪津獎金支領
    明細為證。
四、關於聲請人每月支出方面，聲請人至99年3月31日止尚積欠
    債權人東元資融公司343,000元及利息之車貸，每月需給付
    3,430元，業經債權人東元資融公司陳明在卷（見本院卷第
    43頁）；至99年4月9日止尚積欠戊○○○○○○○○○550,
    000元及自93年11月16日起按年息百分之9.6計算之利息，暨
    自91年6月5日起按上開利息百分之30計算之違約金，目前依
    強制執行法辦理扣薪中，業經本院調卷核閱無誤，故聲請人
    遭扣押之薪資應為3分之1即為12,178元。再者，聲請人與其
    配偶育有1名未成年子女，尚屬稚幼，確需聲請人扶養；其
    配偶終日在外不明所蹤，業經聲請人提出行方不明人口案件
    登記表為證，亦無為其支出生活費用之問題；其母除聲請人
    外，尚有扶養義務人3人，已為聲請人自承在卷，本院認聲
    請人應尚難以其他扶養義務人已出嫁，或與受扶養人感情不
    睦為由，使其他扶養義務人毋庸負擔扶養費用，反令經濟狀
    況不佳之聲請人獨立負擔，此外，聲請人之母每月有敬老津
    貼3,000元之收入，有宜蘭縣政府99年6月18日府社救字第
    09900808857號函足證，準此，以內政部公告之98年度臺灣
    省每人每月最低生活費標準9,829元為計算基準，聲請人全
    家之必要生活費用應為21,365元（計算式：9,829元×2+｛
    9,829元－3,000元｝÷4），以上開薪資收入扣除每月必要
    生活費用，再扣除清償債權人東元資融公司之債務每月
    3,430元、戊○○○○○○○○○每月12,178元，聲請人顯
    已無餘裕償還上開協商款，堪認其收入顯不足以維持個人生
    活必要支出及扶養費用。
五、綜上，聲請人因尚有非屬銀行公會所屬金融機構之債務之不
    可歸責於己之事由，致履行協商有重大困難，又依聲請人目
    前之收入狀況，亦有不能清償債務之情事，此外，本件查無
    聲請人有消費者債務清理條例第6條第3項、第8條或第46條
    各款所定駁回更生聲請之事由存在，則債務人聲請更生，應
    屬有據，並依上開規定命司法事務官進行本件更生程序，爰
    裁定如主文。
中    華    民    國    99    年    6     月    29    日
                  民事庭    法  官  郭淑珍
上為正本係照原本作成。
本件不得抗告。
本裁定於99年6月29日下午4時公告。
中    華    民    國    99    年    6     月    29    日
                            書記官  葉瑩庭

司法院資訊處製作；財團法人民間司法改革基金會備份。
